臺灣桃園地方法院民事簡易判決
111年度桃簡字第69號
原      告  陳敬正

被      告  李清添
輔  助  人  李月霞
訴訟代理人  張琇惠律師
上列當事人間請求損害賠償事件，本院於民國111年5月2日言詞
辯論終結，判決如下：  
    主    文
被告應給付原告新臺幣參萬捌仟貳佰貳拾壹元，及自民國一一０
年十二月七日起至清償日止，按週年利率百分之五計算之利息。
原告其餘之訴駁回。
訴訟費用由被告負擔百分之二十三，餘由原告負擔。
本判決第一項得假執行。 
    事實及理由
一、原告主張：原告未成年之子甲男（真實姓名年籍詳卷）於民
    國107年9月14日晚間9時24分許，騎乘有車牌號碼000-000號
    普通重型機車（下稱肇事機車），沿桃園市大園區中正東路
    綠燈直行至中正東路與埔心街口（下稱系爭路口），不慎碰
    撞前方闖越紅燈穿越中正東路行人穿越道之被告，被告受有
    左側脛骨及腓骨開放性骨折等傷害（下稱系爭傷害），原告
    先為被告墊付長庚醫療財團法人林口長庚紀念醫院（下稱林
    口長庚）住院醫療費用（下稱住院費）暫繳款新臺幣（下同
    ）15萬元及107年9月17日至27日住院期間看護費（下稱住院
    看護費）共1萬9,000元，合計16萬9,000元（下稱系爭費用
    ），然被告闖越紅燈，甲男並無過失，原告與甲男對被告並
    無賠償義務，被告取得系爭費用即無法律上原因，自應返還
    原告，爰依不當得利之規定，提起本件訴訟等語，並聲明：
    被告應給付原告16萬9,000元，及自起訴狀繕本送達翌日起
    至清償日止，按週年利率5％計算之利息。
二、被告則以：兩造合意由原告支付系爭費用，被告自無不當得
    利。另被告因系爭傷害支出醫療費用、住院費、救護車費用
    、紙尿褲等用品費及107年9月25日至11月24日看護費（下稱
    系爭醫療等費用）共計15萬2,247元、住院看護費1萬9,000
    元、受有107年11月24日至同年12月23日由家人看護之看護
    費用6萬元之損失、不能工作損失6萬6,000元、精神慰撫金3
    6萬元，上開損害合計65萬7,237元，而原告為甲男之法定代
    理人應連帶賠償，故以上開損害與不當得利債務抵銷等語，
    資為抗辯，並聲明：原告之訴駁回。
三、本院之判斷： 
　㈠經查，原告未成年之子甲男於上開時地無照騎乘肇事機車，
    超速、未注意車前狀況直行系爭路口，適被告闖越紅燈穿越
    行人穿越道，肇事機車因而碰撞被告，被告受有系爭傷害，
    原告為被告支付林口長庚暫繳款15萬元及住院看護費1萬9,0
    00元，系爭費用合計16萬9,000元，為兩造所不爭執，並有
    道路交通事故現場圖、報告表㈠、㈡、調查筆錄、林口長庚診
    斷證明書、桃園市政府車輛行車事故鑑定會桃市鑑0000000
    案鑑定意見書及照片等證據附卷可參（見本院卷第10至11頁
    、第28至35頁、第37至38頁、第42頁），堪信為真實。
　㈡不當得利部分：　　
　　經查，原告支付被告林口長庚住院費暫繳款15萬元，實際住
    院費為7萬7,297元，餘額為7萬2,703元，為兩造所不爭，並
    有林口長庚費用收據及繳納通知單等證據附卷可參（見本院
    卷第5頁、第8頁、第44頁）， 而原告未舉證其支付系爭費
    用係以甲男應負系爭事故全部肇事責任為前提，應認兩造合
    意被告住院費及看護費由原告支付，不因嗣後過失責任比例
    之認定而失效，從而，被告受領原告墊付之系爭費用在被告
    實際住院費7萬7,297元及看護費1萬9,000元範圍內，非無法
    律上之原因，自不構成不當得利。又原告支付暫繳款15萬元
    既為支付被告住院費之用，扣除被告實際住院費7萬7,297元
    之餘額7萬2,703元自應返還原告，至於被告抗辯兩造約定暫
    繳款餘額作為賠償被告因系爭傷害所受全部損害毋庸返還原
    告云云，然未舉證以實其說，自難採信。從而，被告取得暫
    繳款餘額7萬2,703元自無法律上原因，而構成不當得利。　
　㈢抵銷部分：
　⒈經查，甲男於上開時地無照騎乘肇事機車，超速未注意車前
    狀況碰撞穿越行人穿越道之被告自有過失，而被告闖越紅燈
    穿越行人穿越道，亦與有過失。本院審酌上開事故肇事情節
    ，被告為肇事主因、甲男為肇事次因，兩人過失內容等情，
    認被告應負擔過失責任70％，甲男應負擔過失責任30％。另原
    告既為甲男之法定代理人復未能證明其對於未成年子女之監
    督並未疏懈，或縱加以相當之監督，而仍不免發生損害，自
    應與甲男負連帶賠償責任，被告抗辯以原告侵權行為債務與
    被告不當得利債務抵銷自屬有據。
　⒉系爭醫療等費用：
　　經查，被告因系爭傷害支出系爭醫療等費用15萬2,247元，
    為被告所不爭執（見本院卷第55頁），並有林口長庚費用收
    據、收款證明書、電子發票證明聯、已繳費證明單、收費單
    及代付明細表等證據附卷可參（見本院卷第43至52頁），扣
    除原告已支付之住院費7萬7,297元，尚餘7萬4,940元（計算
    式：15萬2,247-7萬7,297=7萬4,940）。
　⒊住院看護費：
　　經查，被告固抗辯其受有住院看護費1萬9,000元之損失，然
    上開看護費已由原告支付已見前述，自難認被告受有上開看
    護費之損失。
　⒋不能工作損失：
　　經查，被告雖抗辯其受有不能工作損失6萬6,000元，並提出
    記載被告因系爭傷害宜休養3個月之系爭診斷證明書（見本
    院卷第42頁），然被告未提出其於本件事故發生前有從事工
    作領取薪資之證明，自難認被告因系爭傷害受有不能工作之
    薪資損失。
　⒌家人看護費：
　　經查，系爭診斷證明書僅記載被告因系爭傷害宜休養3個月
    ，並未記載被告因系爭傷害於107年11月24日至同年12月23
    日有看護之必要，有系爭診斷證明書附卷可參（見本院卷第
    42頁），被告抗辯其受有上開期間看護費用6萬元之損失自
    屬無據。
　⒍精神慰撫金：　   
　　經查，被告因系爭事故受有系爭傷害，精神上受有相當之痛
    苦，自得請求賠償精神慰撫金。參酌被告身分、地位、經濟
    狀況、教育程度、過失情節及被告所受傷害等一切情狀，認
    被告請求精神慰撫金應以4萬元為適當。
　⒎基上，被告上開損害金額合計11萬4,940元（計算式：7萬4,9
    40+4萬=11萬4,940），而甲男過失責任為70％，原告應連帶
    賠償被告金額即為3萬4,482元（計算式：11萬4,940×30％=3
    萬4,482）。從而，被告以原告損害賠償債務3萬4,482元抵
    銷後，被告不當得利債務7萬2,703元餘額為3萬8,221元（計
    算式： 7萬2,703-3萬4,482=3萬8,221 ）
四、按給付無確定期限者，債務人於債權人得請求給付時，經 
    其催告而未為給付，自受催告時起，負遲延責任。其經債權
    人起訴而送達訴狀，或依督促程序送達支付命令，或為其他
    相類之行為者，與催告有同一之效力。又遲延之債務，以支
    付金錢為標的者，債權人得請求依法定利率計算之遲延利息
    。但約定利率較高者，仍從其約定利率，而應付利息之債務
    ，其利率未經約定，亦無法律可據者，週年利率為5 ％，民
    法第229條第2項、第233條第1項、第203條分別定有明文。
    經查，上開不當得利債務為金錢債務，然無確定期限，亦無
    約定之利率，被告應自受催告時起，負遲延責任，給付週年
    利率5％遲延利息，而起訴狀繕本於110年12月6日送達被告，
    有本院送達證書在卷可稽（見本院卷第14頁），原告請求自
    起訴狀繕本送達被告翌日即同年月7日起至清償日止，按週
    年利率5％計算之遲延利息，自有理由。
五、綜上所述，原告依不當得利之法律關係，請求被告給付3萬8
    ,221元及自110年12月7日起至清償日止，按週年利率5％計算
    之利息，為有理由，應予准許，逾此部分，則無理由，應予
    駁回。
六、本件原告勝訴部分，係依民事訴訟法第427條規定適用簡易
    程序所為被告敗訴之判決，依同法第389條第1項第3款之規
    定，應依職權宣告假執行。
七、本件事證已臻明確，兩造其餘攻擊、防禦方法及證據資料，
    經本院審酌後，認對於判決結果不生影響，爰不一一論述。
八、訴訟費用負擔之依據：民事訴訟法第79條。
中　　華　　民　　國　　111 　年　　5 　　月　　27　　日
                  桃園簡易庭  法  官  張明宏
以上為正本係照原本作成。
如不服本判決，應於送達後20日內，向本院提出上訴狀並表明上
訴理由，如於本判決宣示後送達前提起上訴者，應於判決送達後
20日內補提上訴理由書（須附繕本）。
如委任律師提起上訴者，應一併繳納上訴審裁判費。   
中　　華　　民　　國　　111 　年　　5 　　月　　27　　日
                              書記官  石曉芸